【裁判字號】    99,審勞安易,2
【裁判日期】    990921
【裁判案由】    違反勞工安全衛生法等
【裁判全文】
臺灣高雄地方法院刑事判決           99年度審勞安易字第2號
公  訴  人  臺灣高雄地方法院檢察署檢察官
被      告  邑達金屬工程有限公司
代  表  人  甲○○
被      告  甲○○
選任辯護人  吳澄潔律師
上列被告因違反勞工安全衛生法等案件，經檢察官提起公訴（99
年度偵字第13200號、第14193號），被告於準備程序進行中就被
訴事實為有罪之陳述，經本院告知簡式審判程序之旨，並聽取被
告與公訴人之意見後，裁定依簡式審判程序審理，判決如下：
    主  文
邑達金屬工程有限公司犯勞工安全衛生法第三十一條第二項之違
反應有防止危害安全衛生設備規定，致生職業災害罪，處罰金新
臺幣伍萬元。
甲○○犯業務過失致人於死罪，處有期徒刑陸月，如易科罰金，
以新臺幣壹仟元折算壹日。緩刑貳年。
    事  實
一、甲○○係設於高雄市○○區○○街98號5 樓之「邑達金屬工
    程有限公司」（以下簡稱邑達公司）之負責人，為從事業務
    之人，柯志蓉則自民國98年10月8 日起，由邑達公司所僱用
    ，擔任技工一職。因邑達公司承攬登永土木包工業向海軍左
    營後勤支援指揮部承攬之「左營及旗津廠房設施整修工程」
    中有關屋頂等金屬構件之修繕工程，邑達公司遂於98年10月
    30 日 上午，派遣員工柯志蓉及楊貿鈞前往海軍左營後勤支
    援指揮部旗津廠區內之冷作廠房施工。甲○○本應注意該工
    程係在高度達約6 公尺之廠房屋頂上施作，且該屋頂係由石
    綿板構築而成，為防止勞工於作業時踏穿墜落，應於屋架上
    設置適當強度，且寬度在30公分以上之踏板或裝設安全護網
    ，或使勞工確實使用背負式安全帶、捲揚式防墜器、安全帽
    及其他必要之防護具，以避免勞工於工作時發生自高處墜落
    之意外，詎甲○○疏未在該屋架上設置適當強度且寬度在30
    公分以上之踏板或裝設安全護網，亦未使柯志蓉、楊貿鈞確
    實使用背負式安全帶與捲揚式防墜器，嗣當日上午10時許，
    柯志蓉及楊貿鈞爬上該屋頂上從事修補工作時，柯志蓉即因
    踏破構成屋頂之石綿浪板而墜落在設置廠房內之水密門操作
    平台上，當場受有頭部外傷併顱骨骨折、顱內出血之傷害，
    經送至旗津醫院後轉送阮綜合醫院急救，迄98年10月31日上
    午4時40 分許，仍因傷重不治而身亡。
二、案經被害人柯志蓉之子乙○○告訴及臺灣高雄地方法院檢察
    署主動簽分偵查起訴。
    理  由
一、本件被告邑達公司、甲○○所犯係死刑、無期徒刑、最輕本
    刑為3 年以上有期徒刑以外之罪，其於準備程序進行中，就
    被訴事實為有罪之陳述，經受命法官告知簡式審判程序之旨
    ，並聽取當事人之意見後，本院合議庭認無不得或不宜改依
    簡式審判程序進行之情形，爰依刑事訴訟法第273 條之1 第
    1 項規定，裁定本件由受命法官獨任進行簡式審判程序。又
    本件卷內之證據資料，依同法第273 條之2 規定，不受同法
    第159 條第1 項關於傳聞法則規定之限制，依法均有證據能
    力，合先敘明。
二、上揭事實，業據被告於本院審理中坦承不諱，核與證人楊貿
    鈞於警詢中證述之情節相符，並有阮綜合醫療社團法人阮綜
    合醫院診斷證明書、相驗筆錄、臺灣高雄地方法院檢察署法
    醫驗斷書、臺灣高雄地方法院檢察署相驗屍體證明書、案發
    現場照片，及高雄市政府勞工局勞動檢查處提出之「海軍左
    營後勤支援指揮部廠房設施修整工程之再承攬人邑達金屬工
    程有限公司所僱勞工柯志蓉發生墜落致死職業災害檢查報告
    書」等證據在卷可稽，足認被告上揭任意性之自白與事實相
    符，得作為被告有罪之證據。從而，本件事證明確，被告犯
    行均堪以認定，應依法論科。
三、核被告甲○○所為，係違反勞工安全衛生法第5 條第1 項第
    5 款規定，致發生同法第28條第2 項第1 款之死亡職業災害
    ，應依同法第31條第1 項規定處罰，又被告甲○○係邑達公
    司之負責人，為從事業務之人，同時觸犯刑法第276 條第2
    項業務過失致人於死罪（檢察官論罪法條引用刑法第276 條
    第1 項之過失致死罪，容有誤會）；另被告邑達公司為法人
    ，違反上開勞工安全衛生法第5 條第1 項第1 款之規定，因
    而生同法第28條第2 項第1 款之死亡災害，應依同法第31條
    第2 項之規定處以第1 項之罰金刑。被告甲○○以一行為觸
    犯上開兩罪名，為想像競合犯，應依刑法第55條規定從一重
    依業務過失致人於死罪處斷。本院審酌被告疏未採取相關安
    全防護措施，致發生柯志蓉不慎墜落而死亡之不可回復結果
    ，同時並造成柯志蓉家屬之痛苦，行為確有不當，惟念其於
    犯後自始即坦承犯行，且多次與被害人家屬協調和解，只因
    金額差距過大而和解未成，但已先賠償被害人家屬新臺幣2,
    584,000 元（含公司保險），有邑達金屬工程有限公司與柯
    愛萍君有關柯志蓉職災補償（死亡）爭議案第1 次調解委員
    會議紀錄及現金支出傳票各1 紙附卷可稽，被告甲○○並當
    庭表示本件被害人家屬已提起民事訴訟，其仍會積極與被害
    人家屬協調和解，如不獲和解，其將來亦會全數履行民事判
    決結果，是被告甲○○雖未與被害人家屬達成和解，但其確
    有和解之意願，並已支付部分之賠償金，且亦有給付其餘賠
    償金之誠意，犯後態度尚稱良好，參以被告甲○○素行良好
    ，並無前科，有臺灣高等法院被告前案紀錄表1 份附卷可按
    ，及其智識程度、生活情況等一切情狀，分別量處如主文所
    示之刑，被告甲○○部分並諭知如主文所示易科罰金之折算
    標準；至被告邑達公司部分，因法人無從服勞役，故不予諭
    知易服勞役之折算標準，一併敘明。又被告甲○○未曾受有
    期徒刑以上刑之宣告，已如前述，其因一時疏失，致罹刑典
    ，事後已坦承犯行，並具悔意，且有積極與被害人家屬尋求
    和解，經此偵審程序，當更知注意勞工安全，信無再犯之虞
    ，本院認所宣告之刑以暫不執行為當，依刑法第74條第1 項
    第1 款之規定諭知緩刑2 年，以啟自新。
據上論斷，應依刑事訴訟法第273 條之1 第1 項、第284 條之1
、第299 條第1 項前段，勞工安全衛生法第31條第1 項、第2 項
，刑法第11條前段、第276 條第2 項、第55條、第41條第1 項前
段、第74條第1 項第1 款，刑法施行法第1 條之1 ，判決如主文
。
本案經檢察官王清海到庭執行職務。
中    華    民    國    99    年    9     月    21    日
                  刑事第十庭    法  官  林裕凱
以上正本證明與原本無異。
如不服本判決應於收受判決後10日內向本院提出上訴書狀，並應
敘述具體理由。其未敘述上訴理由者，應於上訴期間屆滿後20日
內向本院補提理由書(均須按他造當事人之人數附繕本)「切勿逕
送上級法院」。
中    華    民    國    99    年    9     月    21    日
                                 書記官 黃振祐
附錄所犯法條
勞工安全衛生法第31條
刑法第276 條第2 項

司法院資訊處製作；財團法人民間司法改革基金會備份。
